臺灣高雄地方法院刑事判決　　　　　　　　　　　　　九十一年度訴字第五八號
　　公　訴　人　臺灣高雄地方法院檢察署檢察官
　　被　　　告　乙○○
右列被告因詐欺案件，經檢察官提起公訴（九十一年度偵字第九一一號），本院判決
如左：
    主  文
乙○○連續行使偽造私文書，足以生損害於他人，處有期徒刑捌月。
    事  實
一、乙○○於民國八十九年五月一日起，自任會首，召集丙○○等會員，連同會首共
    廿二會之互助會，約定每人每會會金新臺幣（下同）一萬元，採外標方式，於每
    月一日中午十二時十分許，在高雄市前鎮區前鎮加工出口區○○街九之一號其原
    所任職之南茂科技股份有限公司內開標。詎乙○○竟基於意圖為自己不法所有及
    偽造文書之概括犯意，利用各會員彼此間未聯絡得標情形之機會，連續於八十九
    年十月一日第六會、同年十一月一日第七會及九十年二月一日第十會，在上址開
    標時，在空白紙上分別偽造丙○○、甲○○及丁○○○等三名會員之署押，填載
    投標金額分別為一千六百元、一千七百元及一千八百元之足以表示投標意思之標
    單（事後已丟棄），冒該三名會員之名義行使投標並得標，足以生損害於該三名
    會員及其他活會會員，嗣後即向活會會員詐稱某會員得標，使不知情之活會會員
    陷於錯誤，而先後分別交付一萬一千六百元、一萬一千七百元及一萬一千八百元
    之會金，乙○○因此而詐得會金共計四十八萬零四百元（第六會時，會首與四會
    死會會員不必繳交會款外，連同被冒標之會員，共有十七會會員須繳交加計標息
    之會金給會首乙○○，計算方法為：17Ｘ〈10000＋1600〉＝197200、依同理，
    第七會時，計算方法為：16Ｘ〈10000＋1700〉＝187200、第十會時，計算方法
    為：13Ｘ〈10000＋1800〉＝153400。197200＋187200＋153400＝492200）。嗣
    乙○○於九十年六月間突然宣告止會，會員互相詢問後，始被發現上情。
二、案經活會會員丙○○訴由臺灣高雄地方法院檢察署檢察官偵查起訴。
    理  由
一、右揭事實，迭據被告乙○○於警、偵訊及本院審理中所坦承不諱，且與告訴人丙○○於警訊時之指訴，及被害人甲○○、丁○○○二人於警訊及本院審理中之指
    述均相符合，並有互助會單一紙附卷可稽，被告之自白與事實相符，被告犯行，
    洵堪認定。
二、按民間互助會會員書寫之標單，一般均書寫金額及投標會員之姓名，未冠以標單
    字樣，然依民間習慣足以表示該人出息若干參與競標用意之證明，合屬刑法第二
    百二十條第一項之準私文書（最高法院八十七年度台非字第一二號、八十八年度
    台上字五四一○號判決意旨參照），公訴人認係刑法第二百十條之私文書，容有
    誤會。核被告所為，係犯刑法第二百十六條、第二百二十條第一項、第二百十條
    之行使偽造私文書罪及同法第三百三十九條第一項之詐欺取財罪。被告偽造活會
    會員署押，乃偽造私文書之部分行為，不另論罪。又其偽造私文書後進而行使，
    偽造之低度行為為行使之高度行為所吸收，亦不另論罪。被告先後三次行使偽造
    私文書、冒標詐財犯行，時間近接，犯罪構成要件相同，顯係基於概括之犯意所
    為，為連續犯，依刑法第五十六條規定，均應論以一罪，並加重其刑。再被告於
    同次冒標時，係以一詐欺行為致多名活會會員陷於錯誤，而詐取會款，係以一詐
    欺行為觸犯同種詐欺取財罪名，應依想像競合犯之規定論以一罪。又被告行使偽
    造私文書行為，係為達詐欺取財之目的，所犯詐欺取財罪與行使偽造私文書罪間
    有方法目的之牽連關係，應依牽連犯規定論以一較重之行使偽造私文書罪。爰審
    酌被告因週轉不靈，情急失慮致罹刑章之犯罪動機、目的、三次犯行對被害人所
    生之損害程度，及犯後坦承犯行之態度良好等及其他一切情狀，爰量處如主文所
    示之刑，以資懲儆。另被告雖未曾受有期徒刑以上刑之宣告，有臺灣高等法院全
    國前案紀錄表附卷可憑，惟其犯後僅分別償還被害人甲○○一萬六千七百元、償
    還被害人丁○○○一萬七千元，而尚未能與被害人達成民事和解之情，本院因認
    尚不宜予以緩刑之宣告，併此敘明。末查，偽造之上開民間合會性質上屬標單之
    文書，雖為被告所有，且供被告本件犯行之用，然事後已丟棄，業據被告供明在
    卷，為免日後執行困難，爰不予宣告沒收；又其上所偽造會員之署押，本應依刑
    法第二百十九條規定宣告沒收，惟基於同上之理由，亦不為沒收之諭知，附此敘
    明。
據上論斷，應依刑事訴訟法第二百九十九條第一項前段、刑法第五十六條、第二百十
六條、第二百二十條第一項、第二百十條、第三百三十九條第一項、第五十五條，罰
金罰鍰提高標準條例第一條前段，判決如主文。
本案經檢察官劉昀到庭執行職務。
中      華      民 國    九十一    年      三      月    二十八    日
                              臺灣高雄地方法院刑事第六庭
                                  法  官  邱  明  弘
右正本證明與原本無異。
如不服本判決，應於判決送達後十日內，向本院提出上訴狀。
                                  書記官  顏  平  國
中    華    民    國      九十一      年      三      月      二十八    日
附錄法條：
刑法第二百十六條
行使第二百十條至第二百十五條之文書者，依偽造、變造文書或登載不實
事項或使登載不實事項之規定處斷。
刑法第二百二十條第一項
在紙上或物品上之文字、符號、圖畫、照像，依習慣或特約，足以為表示
其用意之證明者，關於本章及本章以外各罪，以文書論。
刑法第二百十條
偽造、變造私文書，足以生損害於公眾或他人者，處五年以下有期徒刑。
刑法第三百三十九條第一項
意圖為自己或第三人不法之所有，以詐術使人將本人或第三人之物交付者
，處五年以下有期徒刑、拘役或科或併科一千元以下罰金。
